臺灣臺中地方法院刑事判決　　　　　　 100年度易字第1156號
公　訴　人　臺灣臺中地方法院檢察署檢察官
被　　　告　黃舒鈺
上列被告因詐欺案件，經檢察官提起公訴（100年度偵字第4702
、6022號），被告於準備程序就被訴事實為有罪之陳述，本院合
議庭裁定由受命法官獨任進行簡式審判程序，判決如下：
    主   文
黃舒鈺幫助意圖為自己不法之所有，以詐術使人將本人之物交付
，處拘役伍拾伍日，如易科罰金，以新臺幣壹仟元折算壹日。
    犯罪事實
一、黃舒鈺可預見將金融機構帳戶交由他人使用，可能幫助詐欺
    集團詐騙社會大眾轉帳或匯款至該帳戶，成為所謂「人頭帳
    戶」，竟基於即使發生亦不違反其本意之幫助故意，於民國
    99年7月21日某時，透過統一超商宅急便之方式，將其所有
    之合作金庫銀行大里分行帳號0000000000000號、國泰世華
    商業銀行五權分行帳號000000000000號、中國信託商業銀行
    大里分行帳號000000000000號等帳戶之存摺、金融卡(含密
    碼)，寄送予姓名、年籍不詳自稱「陳志成」之成年男子。
    嗣該「陳志成」之成年男子取得該存摺、金融卡及密碼後，
    即與其他詐欺集團成年成員，共同基於意圖為自己不法所有
    之犯意聯絡，於附表所示之詐欺時間，先後撥打電話對蕭秀
    娟佯稱其購物之付款方式誤勾選為分期付款，郵局可能會一
    直持續扣款云云、對楊曉帆佯稱其購物因作業員作業疏失造
    成約定轉帳分期扣款，需至ATM依指示操作取消分期付款云
    云、對許鳳如佯稱其匯款方式誤設定為分期付款，需至ATM
    依指示操作重新設定，就可以取消扣款並退錢云云、對林千
    容佯稱其購物因會計作業疏失造成設定為分期付款，需至AT
    M依指示操作將之改為單筆購物云云，以此方式詐騙蕭秀娟
    、楊曉帆、許鳳如及林千容等人，致蕭秀娟等4人均陷於錯
    誤，於附表所示之轉帳時間，分別依指示操作自動提款機而
    各轉帳如附表所示之金額，至如附表所示之黃舒鈺帳戶內。
    嗣蕭秀娟等4人察覺有異，報警處理，始查悉上情。
二、案經臺中市政府警察局霧峰分局分別報請臺灣臺中地方法院
    檢察署檢察官偵查起訴。
    理    由
一、本件被告黃舒鈺（下稱被告）所犯係死刑、無期徒刑、最輕
    本刑為3年以上有期徒刑以外之罪，其於準備程序中就被訴
    事實為有罪之陳述，經告知簡式審判程序之旨，並聽取公訴
    人及被告之意見後，本院合議庭認為適宜而裁定由受命法官
    獨任進行簡式審判程序。又本件係經被告於準備程序期日為
    有罪之陳述，而經本院合議庭裁定由受命法官獨任以簡式審
    判程序加以審理，則依據刑事訴訟法第273條之2、同法第15
    9條第2項之規定，不適用傳聞法則有關限制證據能力之相關
    規定，合先敘明。
二、上揭犯罪事實，業據被告於本院準備程序、審理時坦承不諱
    ；且被害人蕭秀娟、楊曉帆、許鳳如及林千容等4人分別於
    如附表所示之詐欺時間，遭詐騙集團以上開手法施行詐騙，
    致陷於錯誤，分別於如附表所示轉帳時間、將附表所示之金
    額，匯入被告如附表所示之帳戶等情，業據被害人蕭秀娟、
    楊曉帆、許鳳如及林千容等4人於警詢時指述甚詳，並有臺
    灣銀行自動櫃員機交易明細表、合作金庫銀行自動櫃員機交
    易明細單影本、合作金庫商業銀行大里分行99年12月1日合
    金大里存字第099 0005180號函附之帳號0000000000000號帳
    戶開戶資料、交易明細表、國泰世華商業銀行五權分行99年
    11月24日國世五權字第0990000214號函附之帳號000000000
    0 00號帳戶對帳單、開戶資料、網頁資料、中國信託商業銀
    行股份有限公司99年11月23日中信銀字第09922271211882號
    函附帳號0000000000 00號帳戶資料、帳戶歷史交易查詢、
    寄送單影本等在卷可稽。足認被告所有之上開帳戶確供作上
    開詐騙集團成員向被害人等4人詐騙款項所用甚明。按刑法
    上之故意，可分為直接故意與不確定故意（未必故意），所
    謂「不確定故意」，係指行為人對於構成犯罪之事實，預見
    其發生而其發生並不違背其本意者，刑法第13條第2項定有
    明文。今日一般人至銀行或郵局開設帳戶並非難事，如非供
    犯罪之非法使用，衡情自無置自己名義帳戶不用，而取得他
    人帳戶使用之必要。又衡諸金融存款帳戶事關存戶個人財產
    權益之保障，除非本人或與本人親密關係者，難認有何理由
    可自由流通使用該存摺，而一般人均有妥為保管防阻他人任
    意使用之認識，縱因特殊情況偶有交他人使用之需，亦必然
    深入瞭解用途再行提供以使用，方符常情。是無正當理由，
    將帳戶提供他人使用，客觀上足可預見其目的，係欲以該金
    融帳戶供作犯罪出入之帳戶或其他不法目的，否則應無隱匿
    自己名義帳戶而購買他人金融帳戶使用之必要。且邇來利用
    電話或報紙刊登廣告詐欺取財之犯罪類型層出不窮，該等犯
    罪多數均係利用人頭帳戶作為出入帳戶，並經媒體廣為披載
    ，此應為一般人本於一般認知能力所易於意會者，被告係智
    力成熟之成年人，對此顯然知之甚詳，其將上開帳戶、提款
    卡連同密碼等交付予不詳之成年人使用，足見被告確有容任
    他人利用其上開帳戶等資料犯詐欺取財罪之不確定故意。綜
    上所述，被告自白與事實相符，本件事證明確，其幫助詐欺
    取財之行為，洵堪認定。
三、按幫助犯之成立，主觀上行為人須有幫助故意，客觀上須有
    幫助行為，意即須對於犯罪與正犯有共同之認識，而以幫助
    之意思，對於正犯資以助力，而未參與實施犯罪之行為者而
    言。本件該姓名、年籍不詳自稱「陳志成」之成年男子及所
    屬之詐欺犯罪集團成年成員，取得被告上開帳戶之存摺、提
    款卡及密碼後，利用上開帳戶等物詐欺被害人等，核其等係
    犯刑法第339條第1項詐欺取財罪。而被告任意將其所有上開
    帳戶等物供該姓名、年籍不詳自稱「陳志成」之成年男子及
    所屬詐欺犯罪集團成年成員使用，供該詐欺犯罪集團成年成
    員作為對被害人等實行詐欺取財犯罪之取款工具，顯係基於
    幫助他人實行詐欺取財犯罪之犯意，且所為提供上開帳戶等
    物之行為，屬刑法詐欺罪構成要件以外之行為，是核被告所
    為，係犯刑法第30條第1項、刑法第339條第1項之幫助詐欺
    取財罪。被告之行為僅止於幫助，爰依刑法第30條第2項規
    定，按正犯之刑減輕之。被告以一交付行為，提供上開銀行
    帳戶存摺、提款卡及密碼予詐欺集團成員，詐騙上開4位被
    害人，均為想像競合犯，應依刑法第55條之規定，從一重論
    以幫助詐欺取財罪。
四、爰審酌被告任意將上開帳戶等物供不詳年籍之成年人使用，
    任由其帳戶遭詐欺犯罪集團成員使用，助長詐欺犯罪集團財
    產犯罪之風氣，致本案被害人等受騙匯款而受有上開金額之
    損害，實為當今社會層出不窮之詐財事件所以發生之根源，
    造成社會互信受損，擾亂金融交易往來秩序，影響層面甚大
    ，且亦因被告提供個人名義申辦之上開帳戶等物，致使執法
    人員難以追查該詐欺犯罪集團之真實身分，其行為殊屬不當
    ，惟考量被告本身並未實際參與本案詐欺取財之犯行，責難
    性較小，其為高職畢業之教育程度、家庭屬小康及犯罪動機
    及目的，犯後於本院坦承犯行，態度良好，頗知悔悟等一切
    情狀，量處如主文所示之刑，並諭知易科罰金之折算標準，
    以示懲儆。
據上論斷，應依刑事訴訟法第273條之1第1項、第299條第1項前
段，刑法第339條第1項、第30條第1項前段、第2項、第55條、第
41條第1項前段，刑法施行法第1條之1第1項、第2項前段，判決
如主文。
本案經檢察官鐘祖聲到庭執行職務。
中    華    民    國    100    年    6    月  13    日
                  刑事第四庭    法  官  吳進發
以上正本證明與原本無異。
如不服本判決應於收受送達後10日內向本院提出上訴書狀，並應
敘述具體理由；其未敘述上訴理由者，應於上訴期間屆滿後20日
內向本院補提理由書（均須按他造當事人之人數附繕本）「切勿
逕送上級法院」。
                                書記官  林淑慧
中    華    民    國   100    年    6     月    13    日
附表：
┌──┬────┬───┬────┬─────┬────┐
│編號│詐欺時間│被害人│轉帳時間│帳    戶  │金    額│
│    │        │      │        │          │(新臺幣)│
├──┼────┼───┼────┼─────┼────┤
│ １ │99年7月 │蕭秀娟│99年7月 │合作金庫銀│2萬9978 │
│    │24日下午│      │24日下午│行大里分行│元      │
│    │3時許   │      │3時42分 │帳號102587│        │
│    │        │      │許      │0000000號 │        │
├──┼────┼───┼────┼─────┼────┤
│ ２ │99年7月 │楊曉帆│99年7月 │國泰世華商│2萬9989 │
│    │24日下午│      │24日下午│業銀行五權│元      │
│    │4時許   │      │4時59分 │分行帳號05│        │
│    │        │      │許      │0000000000│        │
│    │        │      │        │號        │        │
├──┼────┼───┼────┼─────┼────┤
│ ３ │99年7月 │許鳳如│99年7月 │中國信託商│2萬9998 │
│    │24日下午│      │24日下午│業銀行大里│元      │
│    │4時30分 │      │5時52分 │分行帳號05│        │
│    │許      │      │許      │0000000000│        │
│    │        │      │        │號        │        │
├──┼────┼───┼────┼─────┼────┤
│ ４ │99年7月 │林千容│99年7月 │同上      │5702元  │
│    │24日下午│      │24日下午│          │        │
│    │6時許   │      │某時    │          │        │
└──┴────┴───┴────┴─────┴────┘